臺灣臺南地方法院刑事判決　　　　　 96年度簡字第819號
聲　請　人　臺灣臺南地方法院檢察署檢察官
被　　　告　甲○○
上列被告因偽造文書等案件，經檢察官聲請以簡易判決處刑（九
十六年度偵字第一二七六號），本院判決如下：
    主  文
甲○○意圖為自己不法之所有，而侵占離本人所持有之物，處罰
金新臺幣肆仟元，如易服勞役，以新臺幣壹仟元折算壹日；又行
使偽造私文書，足以生損害於公眾及他人，處有期徒刑貳月，如
易科罰金，以新臺幣壹仟元折算壹日。如附表所示偽造之「乙○
○」署押、指印，均沒收。
    事實及理由
一、本件犯罪事實及證據，均引用如附件檢察官聲請簡易判決處
    刑書之記載。
二、按刑法第二百十七條所稱之「偽造署押」，係指行為人冒用
    本人名義在文件上簽名或為民法第三條第三項所稱指印之類
    似簽名之行為者而言，最高法院八十年臺非字第二七七號判
    決可資參照。故倘行為人係以簽名之意，於文件上簽名，且
    該簽名僅在於表示簽名者個人身分，以作為人格同一性之證
    明，除此之外，再無任何其他用意者，即係刑法上所稱之「
    署押」，若於作為人格同一性之證明之外，尚有其他法律上
    之用意（例如表示收受某物之用意而成為收據之性質、表示
    對於某事項為同意之用意證明）者，即應該當刑法上之「私
    文書」。次按刑法上所謂偽造署押，係指未經他人之授權或
    同意，而擅自簽署他人之姓名或劃押，包括以他人之名義按
    捺指印之情形而言（最高法院九十三年度臺上字第二○五七
    號判決可資參照）。又偽造署押意在冒用他人之名義，簽名
    與按指印，係同出於一個偽造署押之犯意，其所按指印雖為
    自己所有，惟與偽造簽名皆同屬於一個偽造署押之犯行。
    查依卷附酒精濃度測定單、警詢筆錄資料所示，其製作權人
    為執勤員警，被告在其上之「被測人」、「受詢問人」欄上
    簽名及按押指印，僅係表明被測人為何人，受詢問人為何人
    亦即僅有表明人格同一性，用以確認受測者、受詢問者為何
    人之用意而已，故應僅屬單純之署押甚明。復查違規通知單
    上「收受通知聯者簽章」欄具有收據之性質，屬私文書，是
    被告於如附表編號二所示之文件上偽造「乙○○」署押，並
    提出交予執勤之員警，表示違規駕駛人「乙○○」已收到該
    通知單，顯然於該私文書之內容有所主張而行使之，足以生
    損害於警察、公路監理機關對於道路交通事件舉發、裁罰之
    正確性，此部分係屬行使偽造私文書罪。
三、核被告所為，係犯刑法第三百三十七條之侵占遺失物罪、及
    第二百十六條、第二百十條行使偽造私文書罪。被告偽造附
    表編號一、二、三「乙○○」署押之各行為間，均因被告酒
    後駕車所致，係在相近時、地實施，且侵害同一之法益，各
    行為之獨立性極為薄弱，依一般社會健全觀念，在時間差距
    上，難以強行分開，在刑法評價上，應以數個舉動之接續施
    行，合為包括之一行為予以評價，屬接續犯（最高法院八十
    四年度臺非字第十號判例參照）；被告偽造署押為偽造私文
    書之部分行為；偽造私文書後復持以行使，偽造之低度行為
    為行使之高度行為所吸收，均不另論罪。被告所侵占遺失物
    罪及行使偽造私文書罪間，犯意各別，行為互殊，應分論併
    罰。爰審酌被告犯罪所生危害非鉅，且於犯後即坦承犯行犯
    後態度尚稱良好等一切情狀，分別量處如主文所示之刑，並
    分別諭知易服勞役及易科罰金之折算標準，以資警懲。
四、被告於附表所示之處，除偽造「乙○○」之署押外，並按捺
    指印，因該指印同為代表被冒用者之姓名，作用及效力與署
    押無異，且署押與捺印係出於同一個偽造署押之犯意，是其
    所按指印雖為被告自己所有，要屬同一偽造署押之犯行，已
    如前述，是如附表所示之指印及署押，均依刑法第二百十九
    條規定併予宣告沒收。
五、依刑事訴訟法第四百四十九條第第一項前段、第四百五十條
    第一項、第四百五十四條，刑法三百三十七條、第二百十六
    條、第二百十條、第四十一條第一項前段、第四十二條第三
    項第二百十九條，刑法施行法第一條之一第一項、第二項前
    段，逕以簡易判決處如主文所示之刑
六、如不服本件判決，得自收受送達之日起十日內，向本院提起
    上訴狀。
中　　華　　民　　國　　96　　年　　4 　　月　　10　　日
                  刑事第七庭    法　官  蔡奇秀
以上正本證明與原本無異。
如不服本判決，應於收受送達後10日內向本院提出上訴書狀（應
附繕本）。
　　　　　　　　　　　　　　　　書記官  黃瓊蘭
中　　華　　民　　國　　96　　年　　4 　　月　　10　　日
附錄本案論罪科刑法條全文：
中華民國刑法第三百三十七條
意圖為自己或第三人不法之所有，而侵占遺失物、漂流物或其他
離本人所持有之物者，處五百元以下罰金。
刑法第二百十條：
偽造、變造私文書，足以生損害於公眾或他人者，處五年以下有
期徒刑。
刑法第二百十六條：
行使第二百十條至第二百十五條之文書者，依偽造、變造文書或
登載不實事項或使登載不實事項之規定處斷。
附表
┌──┬─────────────┬──────────┬───┬───┐
│編號│　　　 文書　　　　　　　 │ 偽造署押所在位置　 │ 指印 │署押（│
│　　│　　　　　　　　　　　　　│　　　　　　　　　　│（枚）│枚）  │
├──┼─────────────┼──────────┼───┼───┤
│一　│序號○一七○八二Ｄ號酒精濃│左列收據之「被測人」│ 一　 │ 一　 │
│　　│度測試紀錄表              │簽名欄              │      │      │
├──┼─────────────┼──────────┼───┼───┤
│二　│執勤警員製發之臺南縣警察局│ 左列三張通知單「收 │ 無   │一（其│
│　  │南縣警交字第Ｍ○一六三一五│ 受通知聯者簽章」欄 │      │餘複寫│
│　　│六七號舉發違反道路交通管理│ 　　　　　         │      │製作之│
│　  │事件通知單。（通知單為一式│                    │      │簽名亦│
│　　│三份，以複寫製作，共有移送│                    │      │一併沒│
│　　│聯、通知聯及存根聯）      │                    │      │收）  │
├──┼─────────────┼──────────┼───┼───┤
│    │九十五年十一月十五日台南縣│左列筆錄            │ 七   │三    │
│三  │警察局永康分局龍潭派出所警│                    │含騎縫│      │
│    │詢筆錄                    │                    │處    │      │
└──┴─────────────┴──────────┴───┴───┘
